臺灣板橋地方法院刑事判決　　　　　　　96年度訴緝字第71號
公　訴　人　臺灣板橋地方法院檢察署檢察官
被　　　告　甲○○
上列被告因違反毒品危害防制條例案件，經檢察官提起公訴（95
年度毒偵字第1655號），本院受理後被告於準備程序中為有罪之
陳述，經合議庭裁定由受命法官進行簡式審判程序獨任審理，判
決如下：
    主  文
甲○○連續施用第一級毒品，處有期徒刑拾月。扣案內有海洛因
殘渣之袋子參個（其內海洛因殘渣與袋子已無法分離而單獨測重
）沒收銷燬之；注射針筒壹支、分裝吸管參支、止血帶壹條均沒
收之。
    事  實
一、甲○○前曾因施用毒品案件，經本院以92年度毒聲字第2481
    號裁定觀察、勒戒，認有繼續施用毒品之傾向，嗣經本院又
    以92年度毒聲字第2747號裁定令入戒治處所施以強制戒治，
    其後又經本院以93年度毒聲字第307 號裁定停止戒治，所餘
    戒治期間付保護管束，並於93年3 月17日停止戒治釋放出所
    ，其保護管束期間於93年9 月3 日期滿，經臺灣板橋地方法
    院檢察署檢察官於93年11月30日以93年度戒毒偵字第406 號
    為不起訴處分。嗣甲○○又因偽造文書案件，經本院於94年
    9 月23日以93年度簡上字第689 號判決判處有期徒刑6 月，
    緩刑4 年，惟其後因於保護管束期間內，違反檢察官執行保
    護管束之命令，其情節重大致緩刑宣告於94年8 月30日經本
    院以94年度撤緩字第90號裁定予以撤銷，嗣再因詐欺案件，
    經本院於95年2 月9 日以95年度簡字第474 號判決判處有期
    徒刑3 月。而前揭宣告刑接續執行，於96年3 月12日入監，
    其指揮書執行完畢日期為96年12月11日（尚在執行中，故不
    構成累犯）。
二、詎甲○○仍不知悔改，又於強制戒治執行完畢釋放後5 年內
    之93年9 月4 日某時許起（起訴書係載為自強制戒治期滿獲
    釋時起，惟經公訴檢察官本於檢察一體而當庭更正）至94年
    11月19日上午10時許（起訴書誤植為10月18日，並漏載施用
    之時點，均應更正）止，基於施用第一級毒品海洛因之概括
    犯意，在臺北縣新莊市○○路○ 段28巷16號5 樓內，以將第
    一級毒品海洛因摻在香菸裡面點燃施用、或將之置放於針筒
    內摻水注射至人體內等方式連續施用第一級毒品海洛因多次
    ，平均約1 至2 日即施用1 次。嗣甲○○於94年11月19日下
    午2 時30分許，在上址為警查獲，並扣得其於施用毒品海洛
    因後所剩餘之海洛因殘渣袋3 個（其內海洛因殘渣與袋子已
    無法分離而單獨測重）及其所有已供施用毒品海洛因所使用
    之注射針筒1 支、分裝吸管3 支（扣押物品清單載為分裝吸
    管，惟起訴書誤植為分裝匙）、止血帶1 條。
三、案經台北縣政府警察局土城分局報請臺灣板橋地方法院檢察
    署檢察官偵查起訴。
    理  由
一、被告甲○○業於偵、審中對於前述施用毒品海洛因之時間、
    地點、方式、次數等情節坦承不諱，又被告經警查獲後所採
    集之尿液經送檢驗結果，確呈施用第一級毒品海洛因之陽性
    反應，此有臺灣檢驗科技股份有限公司於94年12月7 日出具
    之濫用藥物尿液檢驗報告及臺北縣政府警察局土城分局偵辦
    毒品案件尿液編號及姓名對照表各1 件附卷可稽，此外本件
    復有被告自承為其施用毒品海洛因後所剩餘內有無法析離之
    海洛因殘渣之袋子3 個以及被告所有供其施用毒品海洛因所
    使用之注射針筒1 支、分裝吸管3 支、止血帶1 條可佐。再
    者，被告前因施用毒品案件，經本院以92年度毒聲字第2481
    號裁定觀察、勒戒，認有繼續施用毒品之傾向，嗣經本院又
    以92年度毒聲字第2747號裁定令入戒治處所施以強制戒治，
    其後又經本院以93年度毒聲字第307 號裁定停止戒治，所餘
    戒治期間付保護管束，並於93年3 月17日停止戒治釋放出所
    ，其保護管束期間於93年9 月3 日期滿，而臺灣板橋地方法
    院檢察署檢察官復於93年11月30日以93年度戒毒偵字第406
    號為不起訴處分，以上有前述檢察署93年度偵字第5124號不
    起訴處分書、93年度戒毒偵字第406 號不起訴處分書、本院
    94年度訴緝字第208 號判決書及臺灣高等法院被告前案紀錄
    表附卷可參，是被告係於強制戒治執行完畢釋放後5 年內再
    犯本件施用毒品之犯行，至為灼然。綜上，足認被告施用第
    一級毒品之自白與事實相符，罪證明確，犯行洵堪認定。
二、按行為後法律有變更者，適用行為時之法律。但行為後之法
    律有利於行為人者，適用最有利於行為人之法律，刑法第2
    條第1 項定有明文。質言之，行為後法律有變更者，應將行
    為時之法律與裁判時之法律比較適用最有利於行為人之法律
    。查被告行為後，刑法業經修正，並於94年2 月2 日經總統
    以華總一義字第09400014901 號令公布，刑法施行法亦於95
    年6 月14日經總統以華總一義字第09500085181 號令增訂刑
    法施行法第1 條之1 ，並均自95年7 月1 日施行，其中與本
    件有關者，乃修正後刑法第56條已刪除連續犯之規定，是本
    件被告多次施用第一級毒品之犯行即均應按數罪之規定併罰
    ；惟如依修正刪除前之連續犯規定，則應各依修正前刑法第
    56條規定以一罪論，但得加重其刑至二分之一，依數罪併罰
    之結果，顯較諸以一罪論而加重其刑至二分之一之結果不利
    於被告；比較新舊法結果，以舊法較有利於行為人，故依刑
    法第2 條第1 項前段規定，自應適用行為時之法律即修正前
    刑法第56條關於連續犯之規定論處。
三、查海洛因係毒品危害防制條例第2 條第2 項第1 款所列之第
    一級毒品。故核被告所為，係犯毒品危害防制條例第10條第
    1 項之施用第一級毒品罪。被告於施用毒品海洛因前後持有
    該項毒品之低度行為，應為施用之高度行為所吸收，不另論
    罪。被告先後多次施用第一級毒品之犯行，時間緊密，犯罪
    構成要件相同，顯係基於概括犯意為之，為連續犯，應依修
    正前刑法第56條規定以一罪論，並加重其刑。爰審酌被告年
    值青壯，不思尋求正當之身心發展，竟於強制戒治期滿後不
    知警惕旋又施用足以導致精神障礙、性格異常，甚至造成生
    命危險之毒品，戕害一己之身心健康，對社會治安可能之危
    害程度非微，惟其於犯罪後尚能坦承犯行之態度等及其他一
    切情狀，量處如主文所示之刑，以示懲儆。
四、扣案之內有第一級毒品海洛因殘渣之袋子3 個（惟袋子與海
    洛因殘渣均已無從析離而單獨測重）既均係本案查獲之毒品
    ，應依毒品危害防制條例第18條第1 項前段規定，不問屬於
    犯人與否，沒收銷燬之；又注射針筒1 支、分裝吸管3 支、
    止血帶1 條均為被告所有，且均已供其施用毒品海洛因所使
    用過乙情，業經被告坦承在卷（本院卷第29、33頁），爰依
    修正前刑法第38條第1 項第2 款之規定，併予宣告沒收之。
五、末按本件被告甲○○所犯為死刑、無期徒刑、最輕本刑為3
    年以上有期徒刑以外之罪，其於準備程序進行中先就被訴事
    實為有罪之陳述，經告知簡式審判程序之旨，並聽取公訴人
    、被告之意見後，本院合議庭認宜由受命法官獨任進行簡式
    審判程序，爰依刑事訴訟法第273 條之1 第1 項規定，裁定
    進行簡式審判程序，附此說明。
據上論斷，應依刑事訴訟法第273 條之1 第1 項、第299 條第1
項前段，毒品危害防制條例第10條第1 項、第18條第1 項前段，
刑法第11條前段、第2 條第1 項前段、（修正前刑法）第56條、
（修正前刑法）第38條第1 項第2款，判決如主文。
本案經檢察官朱學瑛到庭執行職務
中　　華　　民　　國　　96　　年　　4 　　月　　30　　日
                  刑事第三庭    法  官  蕭胤瑮
上列正本證明與原本無異。
如不服本判決，應於判決送達後十日內向本院提出上訴狀（應附
繕本），上訴於臺灣高等法院。
                                書記官  黃炎煌
中　　華　　民　　國　　96　　年　　4 　　月　　30　　日
附錄本案論罪科刑法條全文：
毒品危害防制條例第10條
施用第一級毒品者，處六月以上五年以下有期徒刑。
施用第二級毒品者，處三年以下有期徒刑。
